臺灣臺北地方法院刑事裁定　　　　　　 93年度聲判字第179號
　　聲 請 人
　　即告訴人　乙○○
　　代 理 人　辛　武　律師
　　被　　告　甲○○
上列聲請人因被告業務過失重傷害案件，不服臺灣高等法院檢察
署檢察長中華民國93年10月29日，93年度上聲議字第3438號駁回
聲請再議之處分（原不起訴處分案號：臺灣臺北地方法院檢察署
93年度偵字第12582號），聲請交付審判，本院裁定如下：
    主  文
聲請駁回。
    理  由
一、本件聲請交付審判意旨略以：被告甲○○係臺北醫學大學附
    茲因聲請人乙○○於民國九十一年八月三十一日下午五時許
    ，騎乘輕型機車摔倒後被送往臺北醫院急診處救治，經被告
    診斷為右腿膝下處有輕微骨折，同年九月二日為聲請人右腿
    骨折處進行手術時，竟疏未注意，造成聲請人之肌肉組織有
    引起「腔室症候群」之虞。嗣於同年月六日，聲請人右腿開
    刀處肌肉組織紅腫不堪，經被告診治結果認係血液循環不良
    或感染細菌所引起之「腔室症候群」，須做「筋膜再切開」
    手術，為該肌肉組織內部釋放壓力，始可讓血液正常循環，
    不至造成肌肉組織壞死，遂為聲請人進行筋膜切開手術。惟
    依臺北醫院於九十二年九月六日被告為聲請人施作筋膜切開
    手術前，為聲請人右腿肌肉組織內部所進行之「血管攝影」
    檢查結果顯示，以及聲請人之臺北醫院病歷資料中，並無聲
    請人之「肌電圖」報告書，足見術前聲請人右腿之血管、肌
    肉並無受傷或壞死情事，聲請人之「腔式症候群」顯係因被
    告施作不當手術之時機或技術所致。術後，被告竟又未使用
    醫療之托腳板固定聲請人腳掌使之保持平行狀態，致聲請人
    腳掌呈垂直狀，無法正常運作，甚至竄改病歷資料，指摘聲
    請人右腳掌垂足，係因未依指示使用托腳板固定腳掌平行所
    致。綜上，原不起訴處分書未查，遽認被告並無任何醫療過
    失，而為不起訴處分，顯有未洽。為此，聲請交付審判。
二、按告訴人不服上級法院檢察署檢察長或檢察總長認再議為無
    理由而駁回之處分者，得於接受處分書後十日內委任律師提
    出理由狀，向該管第一審法院聲請交付審判。法院認為交付
    審判之聲請不合法或無理由者，應駁回之，刑事訴訟法第二
    百五十八條之一、第二百五十八條之三第二項前段，分別定
    有明文。又刑事訴訟法第二百五十八條之一規定，告訴人得
    向法院聲請交付審判，此乃對於「檢察官不起訴或緩起訴裁
    量權」制衡之一種外部監督機制，此時，法院僅在就檢察官
    所為不起訴或緩起訴之處分是否正確加以審查，以防止檢察
    機關濫權。依此立法精神，同法第二百五十八條之三第三項
    規定：「法院就交付審判之聲請為裁定前，得為必要之調查
    」，其所謂「得為必要之調查」，係指調查證據之範圍應以
    偵查中曾顯現者為限，不可就新提出之證據再為調查，亦不
    可蒐集偵查卷以外之證據，否則將與刑事訴訟法第二百六十
    條之再行起訴規定混淆不清。又法院於審查交付審判之聲請
    有無理由時，除認為告訴人所指摘不利被告之事證未經檢察
    機關詳為調查或斟酌，或不起訴處分書所載理由違背經驗法
    則、論理法則或其他證據法則者外，不宜率予交付審判（法
    院辦理刑事訴訟案件應行注意事項第一百十八項參照）。
三、經查：聲請人乙○○以被告甲○○涉犯業務過失重傷害罪嫌
    ，向臺灣臺北地方法院檢察署檢察官提出告訴，經該檢察署
    檢察官偵查結果，認被告犯罪嫌疑不足，於九十三年八月二
    日以九十三年度偵字第一二五八二號為不起訴處分，經聲請
    人聲請再議後，復經臺灣高等法院檢察署檢察長於九十三年
    十月二十九日以九十三年度上議字第三四三八號處分書以再
    議為無理由而駁回再議，該再議駁回處分書於九十三年十一
    月十二日寄存於臺北市政府警察局南港分局南港派出所，經
    聲請人於同年月十五日具領後，於同年月二十二日委任律師
    具狀向本院聲請交付審判等情，有上開不起訴處分書、再議
    駁回處分書、送達證書、臺北市政府警察局南港分局南港派
    出所受理寄存文書登記簿、刑事交付審判聲請狀各一份附卷
    可稽，是聲請人提出本件聲請之程序並無不合。
四、次查：
  (一)聲請人於上開時、地騎乘機車不慎滑倒受傷，經送往臺大醫
    院急診室診治，經該院急診科醫師診斷結果，聲請人係受有
    人右側手肘關節及右側膝關節挫擦傷、膝關節腫脹及右側腳
    指有輕微麻木等傷害，再經Ｘ光檢查顯示，發現聲請人並有
    脛骨複雜性骨折，此有臺北醫院九十二年十一月十四日校附
    醫字第０四二九號函及函覆之聲請人歷資料、Ｘ光片影本各
    一份在卷可按，聲請人謂其送往臺北醫院急診室時，僅右腿
    膝下處受有輕微骨折及擦傷云云，顯與事實不符，委難採信
    。
  (二)臺北醫院急診室醫師在發現聲請人右側脛骨上端，即膝關節
    附近之脛骨頂部平台一帶受有複雜性骨折後，隨即請來任臺
    大醫院骨科醫師之被告為聲請人診視，經被告診視結果，認
    聲請人有採行手術治療之必要，遂暫時先以石膏副木固定聲
    請人之患肢，並要求聲請人住院準備進行手術，迄於同年九
    月二日，始以微創式細微手術方法為聲請人進行手術，由膝
    關節內側最接近骨折部位，開約各八公分、五公分、四公分
    之傷口三處，並使用四支螺絲釘及石膏副木固定支撐。術後
    ，聲請人當晚即有右腳趾感覺麻木，時有無法背屈伸直之情
    形，經被告臨床診視結果為外側腓神經受損所致，並使用類
    固醇予以治療，持續觀察聲請人患肢之神經缺損及血液循環
    狀況。嗣於同年月五日，聲請人右側腳拇趾仍無法伸直並有
    麻木感，右側大腿外側及膝關節後側出現大片淤青及壓痛感
    ，同年月六日，右側小腿疼痛感加劇，所有腳趾均無法活動
    ，麻木感並有擴大等現象，經被告為聲請人緊急安排血管攝
    影結果顯示聲請人之血液循環尚稱良好，惟小腿則有明顯腫
    脹情形，研判確係發生「腔室症候群」等事實，雖有上開臺
    大醫院函文及函覆之聲請人病歷資料、Ｘ光片影本各一份在
    卷足憑。然以聲請人所受之脛骨頂部平台骨折，在醫學上，
    通常會造成傷處明顯腫脹，加上手術本身或外敷石膏所致之
    組織傷害或壓迫，導致小腿及足踝腔室壓力增加，循環不良
    ，輕者，皮膚缺血壞死、傷口癒合不良，重者，演進至「腔
    室症候群」，乃此種傷害及治療過程中，臨床上屢見不鮮之
    狀況，以及被告係在聲請人傷後四十八小時，避開傷處最腫
    脹之時間後，始以閉鎖式（非開放式）復位，續以穿皮式鋼
    釘固定法為被告進行手術，以儘量減低手術切開所致之二度
    傷害，且術後係使用石膏副木而非全覆式石膏予以輔助固定
    ，以避免後者可能發生壓迫之危險等情以觀，被告手術當時
    可謂業已善盡注意之責，聲請人術後發生「腔室症候群」，
    應為傷病本身不可抗力之自然進程，此亦有行政院衛生署醫
    事審議委員會鑑定書一份在卷可徵，是縱聲請人患肢之肌肉
    及血管組織，在術前並無損傷或壞死情事，而係術後所引發
    之「腔室症候群」所致，然被告為聲請人進行上開醫療行為
    時，既已善盡注意之責，自不得以聲請人術後「腔室症候群
    」之發生，逕論被告上開醫療行為有何過失可言，從而，聲
    請人空言指稱其術後肌肉組織之「腔式症候群」，係因被告
    為其骨折處施作手術之時機不當，施作手術時又疏未注意所
    致云云，亦屬無據。
  (三)再者，被告在診視聲請人術後所陸續發生之上開症狀，認係
    發生「腔室症候群」後，即於九十一年九月六日為聲請人緊
    急進行肌膜切開手術宣洩壓力，術後足背部動脈脈搏恢復正
    常，惟仍有大拇趾無法伸直、第二至第五腳趾可活動但腳趾
    辯識感較差等情況。嗣後因傷口有滲液及感染情形發生，遂
    於九十一年九月十七日、同年九月二十三日、同年十月二日
    、同年十月二十三日進行四次清創手術，並於十一月二十九
    日由臺北醫院整形外科醫師進行植皮手術。術後傷口恢復狀
    況未臻理想，癒合緩慢，且受傷之總腓神經亦無進展，足部
    及腳趾仍腫脹無法翹起，經再會同復健科醫師，協助訓練聲
    請人活動患肢足踝，並製作垂足拖板供其穿戴。同年十二月
    中旬，聲請人腳趾出現皮膚潰瘍現象，經施以神經電學檢查
    結果，聲請人之總腓神經功能仍未恢復，惟猶於聲請人要求
    下，於九十二年一月二十三日出院。嗣經門診追蹤檢查後，
    發現聲請人患肢右側姆趾及相鄰之第二腳趾褥瘡併發傷口感
    染及蜂窩性組織炎，被告遂於九十二年二月十三日為聲請人
    進行該處之清創手術。九十二年五月間，被告發現聲請人足
    底內側（姆趾根部附近）皮膚潰瘍，細菌感染，復於九十二
    年五月十六日至同年月二十一日收院治療進行清創手術。出
    院後經門診追蹤檢查，該傷口狀況並未好轉，範圍擴大至足
    背部，同年七月間，因聲請人傷口狀況惡化，原骨折之膝關
    節僵硬彎曲，於同年七月七日再度入院治療，同年月十七日
    進行清創及植皮手術，同時進行徒手扳動僵硬膝關節之放鬆
    手術，並以石膏固定伸直膝關節，同年月二十一日在聲請人
    堅持要求下拆除石膏，同年八月十八日出院各節，亦有上開
    臺北醫院函文及函覆之聲請人病歷資料一份附卷可佐，被告
    在聲請人陸續進行肌膜切開手術、四次清創手術以及植皮手
    術後，見聲請人患肢之恢復狀況仍不甚理想，旋即會同復健
    科醫師予以必要之訓練及協助，復製作垂足拖板供其穿戴，
    並無如聲請人所指未使用托腳板固定其腳掌之情，且綜觀聲
    請人之原發傷況，聲請人上開諸如神經功能缺損、傷口感染
    、足部及腳趾皮膚潰瘍，甚至右腳掌呈垂足狀態等後續症狀
    ，應屬其傷況所致之後續症狀，與其自身衛生照護及健康狀
    況息息相關，應屬傷病本身之一部，非關被告上開醫療行為
    所致，況被告在聲請人陸續發生上開症狀後所為之診斷及處
    置，亦無違反醫學常規之處，準此，聲請人指稱其右腳掌垂
    足係因被告未使用托腳板固定其腳掌使之保持平行狀態所致
    云云，亦屬無據。
  (四)綜此各端，被告辯稱並無任何醫療過失，自堪採信，聲請人
    泛指其術後「腔室症候群」，以及神經功能缺損、傷口感染
    、足部及腳趾皮膚潰瘍，甚至右腳掌呈垂足狀態，均係因被
    告為上開醫療行為時，疏未注意所致云云，顯無可採。
五、再查上開臺北醫院函文所函覆之聲請人病歷資料中，部分記
    載字跡雖有粗細不同，然此係因臺北醫院為一教學醫院，患
    者病歷資料之製作方式，係由住院醫師填寫後，再交由主治
    醫師檢視補充所致，此業經被告於偵查中供述甚明（九十二
    年度他字第七二０八號卷第一六頁），且細觀該等病歷記載
    方式及字跡，筆跡較粗部分，係就原已記載之文字，加以補
    充，並由被告於其上加蓋印章以示負責，非就原有記載內容
    加以竄改，被告補充記載後，再由其他骨科醫師謝銘勳加蓋
    印章，以示慎重，此觀諸上開臺北醫院函覆之病歷資料甚明
    （參見病歷資料第三八頁至第四四頁、第七十頁至第七二頁
    ），足徵被告上開所辯非虛可採，聲請人謂被告為掩飾己身
    之過失而竄改病歷資料云云，亦屬無稽。
六、綜上所述，聲請人前揭聲請交付審判之理由，經核與其提出
    本件告訴及聲請再議之內容無異，均已據臺灣臺北地方法院
    檢察署檢察官一一詳查後，經原檢察官及臺灣高等法院檢察
    署檢察長分別於不起訴處分書及再議駁回處分書中詳述在案
    ，採證方式及論理原則，亦無何悖於論理法則與經驗法則之
    處，此外，本院遍查全卷，復無證據堪認被告涉有業務過失
    重傷害之犯行，揆諸前揭規定與說明，原檢察官及臺灣高等
    法院檢察署認被告犯罪嫌疑不足，所為之不起訴處分及駁回
    再議處分，於法均無違誤。聲請意旨摭拾主觀臆測，對於原
    不起訴處分及駁回再議處分漫加指摘，聲請交付審判，為無
    理由，應予駁回。
據上論斷，依刑事訴訟法第二百五十八條之三第二項前段，裁定
如主文。
中　　華　　民　　國　　94　　年　　4 　　月　　19　　日
                        臺灣臺北地方法院刑事第十五庭
                            審判長法  官  周祖民
                                  法  官  邱蓮華
                                  法  官  吳麗英
上列正本證明與原本無異。
不得抗告。
　　　　　　　　　　　　　　　　  書記官　田華仁
中　　華　　民　　國　　94　　年　　4 　　月　　19　　日
